臺灣臺北地方法院刑事判決
110年度審訴緝字第35號
公  訴  人  臺灣臺北地方法院檢察署
被      告  簡士傑
上列被告因詐欺等案件，經檢察官提起公訴（108年度偵字第259
36號），被告於準備程序中就被訴事實為有罪之陳述，經本院告
以簡式審判之旨，並聽取當事人之意見後，本院合議庭裁定改行
簡式審判程序，判決如下：
    主    文
簡士傑犯三人以上共同詐欺取財罪，共貳罪，各處有期徒刑壹年
壹月。應執行有期徒刑壹年貳月。
    犯罪事實
一、簡士傑於民國108年8月間加入盧建宇（綽號「盧哥」，由檢察
    官另案偵辦），及真實身分詳綽號「AAAAA大富豪」、「東
    信」、「胖胖」等成年人3人以上（無證據證明包含其他未
    滿18歲之人）所組成之詐騙集團（參與犯罪組織罪業經另案
    判決確定），擔任提款車手，並負責將贓款上繳予該詐騙集
    團上游等工作，而與該集團成員間共同意圖為自己不法所有
    ，基於三人以上共同詐欺取財、隱匿特定犯罪所得去向之洗
    錢、非法由自動付款設備取財等犯意聯絡，由該詐騙集團身
    分不詳之成年成員先對如附表編號1至2「告訴人」欄所示之
    人，施以如各該編號「詐術內容」欄所示詐術，使各該告訴
    人等均陷於錯誤，乃於如各該編號「匯款時間」欄所示時間
    ，分別將如各該編號「匯款金額」欄所示款項，匯入如各該
    編號「匯入帳戶」欄所示帳戶後，再由簡士傑接受詐騙集團
    指示，接續於如附表編號1至2「提領時間、地點」、「提領
    金額」等欄位所示時、地，持本案受款帳戶之提款卡接續提
    領現金，並將提領之款項交給詐騙集團指定之成員或放置於
    指定之地點，以將該等詐得款項透過層層轉手方式，掩飾、
    隱匿詐欺犯罪所得之來源、去向，確保詐欺犯罪所得，遂行
    詐欺及洗錢犯行。嗣如附表所示告訴人察覺受騙後報警處理
    ，經警調閱案發地監視器畫面及帳戶明細等資料後，始悉上
    情。
二、案經甲○○、乙○○訴由臺北市政府警察局大安分局報請臺北地
    檢署檢察官偵查起訴暨移送併辦。
    理    由
一、上開犯罪事實，業據被告簡士傑於警詢及本院審理時均坦承
    不諱（見偵卷第15至21頁；本院審他卷第81至84頁，審訴緝
    卷第5至14頁），並據證人即如附表各編號所示告訴人甲○○
    、乙○○於警詢時指證綦詳（見偵卷第25至28、39至43頁），
    且有詐騙集團成員假冒袁倫柱與告訴人甲○○之母即袁秀琴之
    對話記錄截圖、轉帳交易結果通知、郭偉宏所申設上海商業
    儲蓄銀行帳號000-00000000000000號帳戶之交易明細、渣打
    國際商業銀行台南分行國內（跨行）匯款交易明細、告訴人
    乙○○之媳婦即黃敏惠申設渣打國際商業銀行台南分行帳號00
    000000000000號帳戶之交易明細、如起訴書附表所示時間、
    地點之監視器錄影光碟及截圖等件在卷可稽（見偵卷第11至
    14、23、29、31、45、47至49頁）。足徵被告前揭任意性自
    白與事實相符，堪以採信。是本案事證明確，被告犯行洵堪
    認定，應予依法論科。
二、論罪：
　㈠就詐欺集團向被害人施用詐術後，意圖掩飾或隱匿特定犯罪
    所得來源，而令被害人將其款項轉入該集團所持有、使用之
    人頭帳戶，並由該集團所屬車手前往提領詐欺所得款項得逞
    ，即已該當洗錢防制法第14條第1項之一般洗錢罪；申言之
    ，倘行為人為掩飾或隱匿特定犯罪所得來源，而將特定犯罪
    所得直接消費處分，甚或交予其他共同正犯，而由共同正犯
    以虛假交易外觀掩飾不法金流移動，即難認單純犯罪後處分
    贓物之行為，應仍構成洗錢防制法第2條第1或2款之洗錢行
    為（臺灣高等法院暨所屬法院108年法律座談會刑事類提案
    第12號研討結果、最高法院108年度台上字第1744號判決均
    同斯旨）。查本案詐騙集團成員詐欺如附表編號1至2所示告
    訴人，復由被告從人頭帳戶提領詐騙得手之款項，再層層轉
    手交付上游之詐騙集團成員，且被告亦不知悉上層收水為何
    人【俗稱「死轉手」（見本院審訴緝卷第12頁）】，其作用
    在於將詐騙集團成員詐欺被害人所取得贓款，透過被告提領
    為現金後，客觀上得以切斷詐騙所得金流之去向，阻撓國家
    對詐欺犯罪所得之追查，被告知悉其提領款項之行為得以切
    斷詐欺金流之去向，主觀上亦具有掩飾、隱匿該財產與犯罪
    之關聯性，以逃避國家追訴、處罰之犯罪意思，其所為係屬
    洗錢防制法第2條第1、2款所稱之洗錢行為甚明，應依同法
    第14條之規定論處。
　㈡故核被告就如附表編號1至2所為，均係犯刑法第339條之4第1
    項第2款之三人以上共同詐欺取財罪、第339條之2之非法由
    自動付款設備取財罪及違反洗錢防制法第14條第1項之一般
    洗錢罪。
　㈢起訴法條雖漏未論及刑法第339條之2第1項之非法由自動付款
    設備取財罪，然被告以不正當方法（諸如強暴、脅迫、詐欺
    、竊盜或侵占等方式）取得他人的提款卡及密碼，再冒充本
    人由自動提款設備取得他人之物，即該當刑法第339條之2第
    1項之構成要件，是此部分事實既經載明於起訴書，且經本
    院當庭告知被告該等罪名，無礙其訴訟防禦權之行使（見本
    院審訴緝卷第13頁），本院自得併予論斷如上。
　㈣被告與綽號「盧哥」之盧建宇、真實身分不詳綽號「AAAAA大
    富豪」、「東信」、「胖胖」等詐騙集團成年成員間（包括
    撥打詐騙電話之人等），有犯意聯絡及行為分擔，應論以共
    同正犯。
　㈤類如本案之詐欺犯罪類型，於行為人著手實施詐欺犯行初始
    ，即係預計以被害人接獲詐騙電話或詐騙訊息，並建立信任
    關係後，即得接續以各種理由誘騙同一被害人不斷付款，是
    如附表編號1所示告訴人雖有因單一受騙事由而接連轉帳匯
    款至本案人頭帳戶內，然係被告暨所屬詐騙集團成員基於同
    一犯意及利用同一機會所為，侵害法益相同，各行為之獨立
    性極為薄弱，難以強行分開，應視為數個舉動之接續施行，
    論以接續犯之一罪。　
　㈥想像競合：
　　被告暨所屬詐騙集團成員就如附表編號1至2所示加重詐欺、
    洗錢、非法由自動付款設備取財罪等罪間，有局部同一之情
    形，應認係以一行為同時觸犯數罪，屬想像競合犯，均應依
    刑法第55條規定，各從一重之三人以上共同詐欺取財罪處斷
    。
　㈦數罪併罰：
　　按詐欺取財罪既係為保護個人之財產法益而設，則關於行為
    人詐欺犯罪之罪數計算，除非存在時間或空間上之全部或局
    部之重疊關係，否則原則上自應依遭受詐騙之被害人人數定
    之。查本案被告從詐騙集團所提供人頭帳戶中提領到之款項
    ，各係如附表編號1至2所示被害人遭詐騙後所匯入，是其侵
    害之被害人法益均具差異性，犯罪行為亦各自獨立，故就被
    告如附表編號1至2所示各次犯行，犯意各別、行為互殊，應
    予分論併罰。至如附表各編號所示被告提領時間、地點、金
    額，此部分尚與行為人所犯加重詐欺犯罪之罪數計算無涉，
    併此指明。
三、科刑：　　
　㈠按洗錢防制法第16條第2項規定：「犯前2條之罪，在偵查或
    審判中自白者，減輕其刑」；次按想像競合犯之處斷刑，本
    質上係「刑之合併」。其所謂從一重處斷，乃將想像競合犯
    組成之評價上數罪，合併為科刑一罪，其所對應之刑罰，亦
    合併其評價上數罪之數法定刑，而為一個處斷刑。易言之，
    想像競合犯侵害數法益者皆成立犯罪，論罪時必須輕、重罪
    併舉論述，同時宣告所犯各罪名，包括各罪有無加重、減免
    其刑之情形，亦應說明論列，量刑時併衡酌輕罪部分量刑事
    由，評價始為充足，然後依刑法第55條前段規定「從一重處
    斷」，非謂對於其餘各罪可置而不論。因此，法院決定處斷
    刑時，雖以其中最重罪名之法定刑，做為裁量之準據，惟於
    裁量其輕重時，仍應將輕罪合併評價在內。查被告於本院審
    理時自白一般洗錢犯行，依上開規定原應減輕其刑，惟被告
    所犯一般洗錢罪係屬想像競合犯其中之輕罪，被告就本案犯
    行係從一重之三人以上共同詐欺取財罪，就此部分想像競合
    輕罪得減刑部分，依上開說明，由本院於後述依刑法第57條
    量刑時，一併衡酌該部分減輕其刑事由。
  ㈡量刑：
　  爰審酌被告正值青壯，不思循正當管道獲取財物，竟加入詐
    騙集團擔任領款車手而共同參與詐欺犯行，侵害告訴人2人
    之財產法益，嚴重破壞社會秩序，且迄未賠償告訴人所受損
    失，致告訴人之損害尚未獲得填補，所為實不宜寬待；惟念
    被告犯後坦承犯行，參以告訴人2人經本院電聯到庭時皆表
    示：請依法判決等語，有本院公務電話紀錄附卷可佐（見本
    院審訴卷第33、35頁）；兼衡被告在本案犯罪中所扮演之角
    色及參與犯罪之程度、於本院審理時自白洗錢犯行，暨智識
    教育程度（大學肄業）、生活及家庭經濟狀況（前受雇於麵
    攤工作，現另案在監執行中，無待扶養之人）、犯罪動機、
    目的、手段、所生損害等一切情狀，分別量處如主文所示之
    刑，並定其應執行刑如主文所示。
四、關於沒收：　
  ㈠查被告應「盧哥」要求參與渠等成年人所組成詐騙集團擔任
    提款車手的期間，僅可獲得車貸債務抵免共5,000元之利益
    ，此外即未再抽得任何報酬，且其持人頭帳戶金融卡所領得
    贓款，均已上繳至詐騙集團上游成員等節，業據被告於偵查
    中供陳明確（見偵卷第17頁），固堪認被告本案詐欺取財犯
    罪所得利益為5,000元，然此部分業經另案判決諭知沒收、
    追徵確定在案，有臺灣高等法院109年度上訴字第1817號判
    決、同院被告前案紀錄表存卷為憑（見本院審訴卷第45至64
    頁），卷內復無其他積極證據可證被告保有多餘犯罪所得，
    爰不再予重複諭知沒收或追徵。
　㈡按犯洗錢防制法第14條之罪，其所移轉、變更、掩飾、隱匿
    、收受、取得、持有、使用之財物或財產上利益，沒收之；
    犯第15條之罪，其所收受、持有、使用之財物或財產上利益
    ，亦同，洗錢防制法第18條第1項定有明文。惟因洗錢行為
    之標的是否限於行為人者始得宣告沒收，法無明文，是倘法
    條未規定「不問屬於犯罪行為人與否均沒收」時，自仍以屬
    於被告所有者為限，始應予沒收。本件被告自附表各編號所
    示受款帳戶提領詐得款項後，已將提領之現金交予上游成員
    ，足見此等款項非屬於被告所有，亦無證據證明被告就此等
    款項具有事實上之管領處分權限，尚無從就如附表所示告訴
    人匯入各該受款帳戶之款項，依洗錢防制法第18條第1項或
    刑法第38條之1第1項前段規定對被告宣告沒收，附此敘明。
據上論斷，應依刑事訴訟法第284條之1、第273條之1第1項、第299條第1項前段，洗錢防制法第2條第1款、第2款、第14條第1項、第16條第2項，刑法第11條前段、第28條、第339條之4第1項第2款、第339條之2第1項、第55條、第51條第5款，刑法施行法第1條之1第1項，判決如主文。
本案經檢察官顏伯融偵查起訴，檢察官唐仲慶、羅嘉薇到庭執行
職務。
中　　華　　民　　國　　110 　年　　11　　月　　25　　日
　　　　　　　　　刑事第二十一庭法　官　歐陽儀
以上正本證明與原本無異。 
如不服本判決應於收受送達後20日內向本院提出上訴書狀，並應
敘述具體理由；其未敘述上訴理由者，應於上訴期間屆滿後20日
內向本院補提理由書（均須按他造當事人之人數附繕本）「切勿
逕送上級法院」。告訴人或被害人如對於本判決不服者，應具備
理由請求檢察官上訴，其上訴期間之計算係以檢察官收受判決正
本之日期為準。 因疫情而遲誤不變期間，得向法院聲請回復原
狀。
                                書記官  程于恬
中　　華　　民　　國　　110 　年　　11　　月　　25　　日
附表：
編號 告訴人 詐術內容 匯款時間 匯款金額（新臺幣） 匯入帳戶 提領時間、地點 提領金額 1 甲○○ 詐騙集團成員分別於108年8月16日中午12時14分之前某時、108年8月16日下午2時17分之前某時，撥打電話予袁秀琴，佯稱伊係袁倫柱，亟需用錢等語，使袁秀琴陷於錯誤，指示其女甲○○以網路銀行轉帳至詐騙集團成員指定帳戶。 （1） 108年8月16日中午12時14分許 （2） 108年8月16日中午12時15分許 （3） 108年8月16日下午2時17分許 （1） 5萬元 （2） 3萬元 （3） 2萬元 郭偉宏所申設上海商業儲蓄銀行帳號000-00000000000000號帳戶 （1） 108年8月16日中午12時39分許、臺北市○○區○○○路0段000號上海商業儲蓄銀行忠孝分行 （2） 108年8月16日中午12時40分許、臺北市○○區○○○路0段000號上海商業儲蓄銀行忠孝分行 （3） 臺北市○○區○○○路0段00巷0號統一便利商店錢忠門市 （1） 4萬元 （2） 4萬元 （3） 2萬元（不含5元手續費） 2 乙○○ 詐騙集團成員於108年8月15日下午4時許，撥打電話予乙○○，佯稱伊係郭穎宗等語，復於108年8月16日上午11時許，再次撥打電話予乙○○，誆稱：伊急需用錢，需商借15萬元等語，使乙○○陷於錯誤，指示其媳婦黃敏惠前往位於臺南市○區○○路0段000號渣打國際商業銀行台南分行，臨櫃轉帳至詐騙集團成員指定帳戶。 108年8月16日中午12時57分許 15萬元 郭偉宏所申設玉山銀行南崁分行帳號000-0000000000000號帳戶 （1）至（5） 108年8月16日下午1時37分許至同日下午1時40分許、臺北市○○區○○路0段00巷00號全家便利商店忠愛門市 （6）至（8） 108年8月16日下午1時49分許至同日下午1時51分許、臺北市○○區○○○路0段000巷0號全家便利商店忠孝門市 （1） 2萬元（不含5元手續費） （2） 2萬元（不含5元手續費） （3） 2萬元（不含5元手續費） （4） 2萬元（不含5元手續費） （5） 2萬元（不含5元手續費） （6） 2萬元（不含5元手續費） （7） 2萬元（不含5元手續費） （8） 1萬元（不含5元手續費）  


附錄本案論罪科刑法條全文：
中華民國刑法第339條之4：
犯第339條詐欺罪而有下列情形之一者，處1年以上7年以下有期
徒刑，得併科1百萬元以下罰金：
一、冒用政府機關或公務員名義犯之。
二、三人以上共同犯之。
三、以廣播電視、電子通訊、網際網路或其他媒體等傳播工具，
    對公眾散布而犯之。
前項之未遂犯罰之。

中華民國刑法第339條之2（違法由自動付款設備取得他人之物之
處罰）：
意圖為自己或第三人不法之所有，以不正方法由自動付款設備取
得他人之物者，處三年以下有期徒刑、拘役或三十萬元以下罰金
。
以前項方法得財產上不法之利益或使第三人得之者，亦同。
前二項之未遂犯罰之。

洗錢防制法第14條：
有第二條各款所列洗錢行為者，處七年以下有期徒刑，併科新臺
幣五百萬元以下罰金。
前項之未遂犯罰之。
前二項情形，不得科以超過其特定犯罪所定最重本刑之刑。

洗錢防制法第2條：
本法所稱洗錢，指下列行為：
一、意圖掩飾或隱匿特定犯罪所得來源，或使他人逃避刑事追訴
    ，而移轉或變更特定犯罪所得。
二、掩飾或隱匿特定犯罪所得之本質、來源、去向、所在、所有
    權、處分權或其他權益者。
三、收受、持有或使用他人之特定犯罪所得。